臺灣臺中地方法院刑事判決　　　　　　　　　　　　　九十三年度金訴緝字第四號
　　公　訴　人　臺灣臺中地方法院檢察署檢察官
　　被　　　告　乙○○
右列被告因洗錢防制法案件，經檢察官提起公訴（九十一年度偵字第五三三五號），
經本院合議庭裁定由受命法官獨任進行簡式審判程序，判決如左：
    主  文
乙○○幫助洗錢，處有期徒刑月，如易科罰金，以佰元折算壹日。緩刑貳年。所
得財物新臺幣壹仟元沒收，如全部或一部不能沒收時，以其財產抵償之。
    事  實
一、乙○○明知現今在郵局或金融機構開立帳戶並無困難，且一般人均係使用自己之
    帳戶，其別有用心怕人追查，始使用他人帳戶為人頭帳戶，竟在能預見提供帳戶
    與他使用，可能幫助不詳犯罪集團掩飾或隱匿其等因重大犯罪所得財物之情況下
    ，仍不違反其本意，基於幫助洗錢之犯意，於民國（下同）九十年六月四日後某
    日，將如附表一所示其在郵局所開立之帳戶，以新台幣（下同）一千元之價格出
    售予不詳姓名之成年男子，經輾轉交付江進福、鄭忠偉等人（均由本院以九十二
    年度訴字第一一四二號另案審結），江進福等人利用所謂刮刮樂傳單，使收到傳
    單之人誤以為中獎，或刊登可代辦借款之廣告，俟收到傳單或看到借款廣告之人
    以電話聯絡時，詐稱須先繳納手續費或加入為會員或先繳稅金、利息等，才能領
    取獎金或貸得款項等說詞，使收到傳單之甲○○或看到借款廣告之丙○○陷於錯
    誤，分別依犯罪集團成員指示，各匯入如附表二、三所示金額至乙○○之上開帳
    戶內，再由犯罪集團成員領走款項，並賴以維生，乙○○即以此方式幫助該犯罪
    集團掩飾、隱匿常業詐欺犯罪所得。嗣經警於九十年十月三十日在臺中市○○街
    四十二號前，當場查獲前往郵局領錢之江進福而循線查獲。
二、案經臺中市警察局移送臺灣臺中地方法院檢察署檢察官偵查起訴。
    理  由
一、訊據被告乙○○坦承有於九十年六月間某日，將上開帳戶存摺、印鑑及提款卡等
    物，以一千元代價售出並交付姓名年籍均不詳之成年男子，並有幫助洗錢之犯行
    不諱，且被告上開帳戶之存摺、印鑑及提款卡等物交付他人使用後，即有犯罪集
    團以如附表二及附表三所示之方式，誘使被害人甲○○、丙○○等人陷於錯誤，
    分別匯款至被告之上開帳戶內，已據被害人甲○○、丙○○等人於警詢中指訴綦
    詳，且經鄭忠偉、江進福等人於另案偵查中坦認不諱，復有郵政國內匯款單二張
    、中華郵政股份有限公司儲匯處九十二年六月二十日儲字第０七五三號函所附被
    告乙○○在郵局所立存簿儲金帳戶開戶申請書影本一紙及中華郵政股份有限公司
    臺中郵局九十三年四月二十一日中管字第０九三二一００九六五號函所附被告乙○○上開帳戶交易明細一紙在卷為憑，足見被告輾轉交付江進福等人之帳戶，確
    遭犯罪集團以如附表二、附表三所示之犯罪方式，詐騙被害人甲○○、丙○○等
    人將款項匯入使用，並藉以掩飾、隱匿詐欺所得之款項。又該犯罪集團以如附表
    二、附表三所示之犯罪方式，向不特定之大眾行詐，同時由專人江進福收購被告
    及同案被告尤明生、巫明其、賴進傳、陳自強、張瑞豐、李兩傳（此六人已先行
    審結）、徐錦廷（俟到案後另行審結）等人之帳戶，供受騙之人匯入款項，並藉
    以掩飾、隱匿詐欺所得，且依卷附被告及尤明生、巫明其、賴進傳、陳自強、李
    兩傳、張瑞豐、徐錦廷等人之帳戶所示，受騙匯入款項總和達數百萬之多，顯見
    該集團成員係以詐欺為常業，自屬修正前洗錢防制法（已於九十二年二月六日修
    正公布）第三條第一項第五款、第二條第一項第一款所稱之掩飾、隱匿重大犯罪
    所得之洗錢行為無誤。次按金融帳戶為個人理財之工具，申請開設金融帳戶並無
    任何特殊之限制，一般民眾皆能自由申請開戶，並得同時在不同金融機構申請多
    數存款帳戶使用，乃眾所週知之事實。依一般人之社會生活經驗，倘係合法收入
    ，本可自行向金融行庫開戶使用，而無向他人購買帳戶之必要。苟見陌生人不以
    自己名義申請開戶，反以其他方式向不特定人蒐集收購他人之金融機構帳戶使用
    ，衡情應能懷疑收購帳戶之人目的在於掩飾或隱匿犯罪所得之錢財。被告與收購
    其帳戶之不詳成年男子既非熟識，竟仍以一千元之代價，將上開帳戶存摺等物交
    付，依卷內事證，雖無證據證明被告知悉江進福所屬犯罪集團如何犯罪（按有可
    能係供詐欺或擄車勒索之用），但就該犯罪集團將被告出售之帳戶供掩飾、隱匿
    常業詐欺所得之用，顯不違反被告之本意，被告自有幫助犯罪集團掩飾、隱匿重
    大犯罪所得之不確定故意。本件事證明確，被告幫助洗錢犯行堪以認定。
二、按刑法第二條第一項規定：「行為後法律有變更者，適用裁判時之法律，但裁判
    前之法律有利於行為人者，適用最有利於行為人之法律」，此從新從輕規定，以
    適用裁判時之法律為原則，若裁判前之法律有利於行為人者，適用最有利於行為
    人之裁判前法律（包括行為時法與中間法）為例外，且比較裁判時法、中間法及
    行為時法，應就各該法之有關罪刑綜合比較，而非僅以其法定刑之輕重予以比較
    ；又犯罪構成要件因法律之修正致有變更，依修正後之法律，其適用之範圍較諸
    舊法嚴謹，必其行為同時符合修正前、後之法律所規定之犯罪構成要件，始有刑
    法第二條第一項但書之適用問題，最高法院九十一年度臺上字第六六五五號裁判
    要旨可供參照，合先敘明。核被告所為，係犯刑法第三十條第一項、修正前洗錢
    防制法第九條第一項之幫助洗錢罪。又洗錢防制法已於九十二年二月六日修正公
    布施行，並於同年二月八日生效，被告前開犯行，於犯罪後法律已有變更，核犯
    修正後洗錢防制法第九條第二項之幫助洗錢罪，其法定刑為七年以下有期徒刑，
    得併科新台幣五百萬元以下罰金，而修正前之同法第九條第一項之罪，法定刑為
    五年以下有期徒刑，得併科新臺幣三百萬元以下罰金，比較新舊法，以修正前之
    洗錢防制法規定較有利於被告，故應依刑法第二條第一項但書規定，適用修正前
    洗錢防制法第九條第一項之規定處斷。另按幫助犯除對於實施之幫助行為有認識
    外，尚須與正犯有幫助之犯意聯絡（最高法院十八年上字第二八七號、二十年上
    字一八二八號判例參照），始克相當；本件被告出售上開帳戶，後雖由不詳犯罪
    集團使用，然依被告交付之存款帳戶時，客觀上僅供作存、提款及匯款之用，被
    告就上開存摺帳戶經犯罪集團用以掩飾、隱匿常業詐欺所得款項，雖不違背本意
    ，但應無法確知該犯罪集團實際犯罪內容（按有可能係供詐欺或擄車勒索之用）
    ，且依卷內事證，亦無證據證明被告明知江進福、鄭忠偉所屬之不詳犯罪集團係
    以如附表二、附表三所示之犯罪方式，向被害人等詐騙款項，則被告就正犯所為
    之常業詐欺應無幫助之犯意聯絡，自不能論以常業詐欺罪之幫助犯，併此敘明。
    又被告幫助犯罪集團為洗錢犯行，係幫助犯，應按正犯之刑減輕之。爰審酌被告
    出售帳戶係因經濟困難，獲取之一千元代價利益非鉅，並參酌被告犯罪手段、所
    生危害及犯罪後坦承犯行，態度尚佳等一切情狀，量處如主文所示之刑，並諭知
    易科罰金之折算標準，以示懲儆。查被告乙○○前未曾受有期徒刑以上刑之宣告
    ，有其臺灣臺中地方法院檢察署刑案資料查註紀錄表及臺灣高等法院被告全國前
    案紀錄表附卷可憑，被告犯後深具悔意，其經此教訓，當知警惕而無再犯之虞，
    本院綜核各情，所宣告之刑，認以暫不執行為適當，併予宣告緩刑二年，以啟自
    新。末按犯洗錢防制法之罪者，因犯罪所得財物，不問屬於犯人與否，沒收之，
    如全部或一部不能沒收時，追徵其價額或以其財產抵償之；所謂因犯罪所得財物
    ，包括因犯罪取得之報酬在內；修正前洗錢防制法第十二條第一項、第四條第二
    款分別定有明文。是被告出借前開帳戶幫助洗錢所得之一千元，應予沒收，如全
    部或一部不能沒收時，以其財產抵償之。
據上論斷，應依刑事訴訟法第二百七十三條之一第一項、第二百九十九條第一項前段
，修正前洗錢防制法第九條第一項、第十二條，刑法第二條第一項但書、第十一條前
段、第三十條第一項、第二項、第四十一條第一項前段、第七十四條第一款，罰金罰
鍰提高標準條例第二條，判決如主文。
中      華      民      國    九十三    年      五      月     十二     日
                                臺灣臺中地方法院刑事第十三庭
                                        法  官  許  月  馨
右正本證明與原本無異。
如不服本判決，應於送達後十日內向本院提出上訴狀（須附繕本），上訴於臺灣高等
法院臺中分院。
                                        書記官
中      華      民      國    九十三    年      五      月     十二     日
附錄論罪科刑法條
洗錢防制法第九條第一項
犯第二條第一款之罪者，處五年以下有期徒刑，得併科新臺幣三百萬元以下罰金。
附表一
┌──┬───┬─────────┬───────────────────
│編號│姓  名│  帳  戶  資  料  │           備           註
├──┼───┼─────────┼───────────────────
│ 一 │乙○○│郵局0000000       │九十年六月四日中區郵政管理局開戶
│    │      │帳號0000000       │
└──┴───┴─────────┴───────────────────
附表二
犯罪方式：
江進福等利用刮刮樂傳單，使被害人等誤以為中獎，俟被害人等以電話聯絡時，佯稱
須先繳手續費、加入為會員或先稅獎金才能領取獎金等方式使被害人等陷於錯誤而連
續匯入渠等所指定之帳號。
┌──┬────┬───┬───────────┬────────────
│編號│ 被害人 │時  間│  匯入帳號及金額      │       備      註
├──┼────┼───┼───────────┼────────────
│ 一 │甲○○  │10.│乙○○戶，三十萬元    │匯款單影本
└──┴────┴───┴───────────┴────────────
附表三
犯罪方式：
江進福等刊登可代辦借款之小廣告，待被害人等詢問時，佯稱須先繳手續費、取得存
款證明或先繳利息才能借款等方式使被害人等陷於錯誤而連續匯款入渠等所指定之帳
戶。
┌──┬────┬───┬───────────┬────────────
│編號│ 被害人 │時 間 │  匯入帳號及金額      │     備     註
├──┼────┼───┼───────────┼────────────
│ 一 │丙○○  │8.│乙○○戶，二萬二千六百│匯款單據影本
│    │        │      │八十元                │
└──┴────┴───┴───────────┴────────────
